【裁判字號】    98,易,878
【裁判日期】    981027
【裁判案由】    詐欺
【裁判全文】
臺灣高雄地方法院刑事判決               98年度易字第878號
公  訴  人  臺灣高雄地方法院檢察署檢察官
被      告  甲○○
上列被告因詐欺案件，經檢察官提起公訴（98年度偵字第9911號
、98年度偵字第16925 號、98年度偵字第20185 號），本院判決
如下：
    主  文
甲○○幫助犯詐欺取財罪，處有期徒刑參月，如易科罰金，以新
臺幣壹仟元折算壹日。
    事  實
一、甲○○明知現今詐騙集團猖獗，若將金融帳戶任意交給他人
    ，極易使該帳戶成為詐騙集團作為犯罪贓款匯進提出所用，
    使偵辦刑事案件之司法警察無從查知其真正身分，仍基於幫
    助詐欺之不確定故意，於民國97年11月15日下午7 時許，於
    高雄市○○區○○路與中山路口，將所有臺灣中小企銀民權
    分行帳號00000000000 號帳戶（下稱系爭帳號）之提款卡、
    密碼等資料，交付予真實姓名年籍均不詳綽號「阿平」之成
    年男子，以此方法幫助該不詳姓名年籍之人犯罪。而綽號「
    阿平」之成年男子所屬詐騙集團即意圖為自己不法之所有︰
  (一)於97年11月17日某時，打電話向乙○○佯稱係「東森購物臺
    人員」，稱其先前於網路購物時，價金支付方式填錯成分期
    付款，若不處理將會多扣款或是按月扣款造成損失，要求其
    至附近的提款機取消設定，致乙○○陷於錯誤，依指示匯款
    新臺幣（下同）29,103元至甲○○系爭帳戶內，而後即失去
    聯絡，乙○○始知受騙。
  (二)於97年11月17日上午2 時許，打電話向夏文彬佯稱係「奇摩
    賣家」，稱其先前於網路購物時，價金支付方式填錯成分期
    付款，若不處理將會多扣款或是按月扣款造成損失，要求其
    至附近的提款機取消設定，致夏文彬陷於錯誤，依指示匯款
    10,936元至甲○○系爭帳戶內，而後即失去聯絡，夏文彬始
    知受騙。
  (三)於97年11月17日下午1 時5 分許，打電話向鍾貴英佯稱自己
    為李孟潔，有急用需要借錢，致鍾貴英誤以為確為友人李孟
    潔來電而陷於錯誤，依指示匯款3 萬元至甲○○系爭帳戶內
    ，而後即失去聯絡，鍾貴英至此始知受騙。
二、案經臺中市警察局第一分局報告臺灣臺中地方法院檢察署、
    桃園縣政府警察局蘆竹分局報告臺灣桃園地方法院檢察署分
    別呈請臺灣高等法院檢察署函轉臺灣高雄地方法院檢察署檢
    察官偵查起訴。
    理  由
一、按被告以外之人於審判外之言詞或書面陳述，除法律有規定
    者外，不得作為證據；又被告以外之人於審判外之陳述，雖
    不符刑事訴訟法第159 條之1 至第159 條之4之 規定，而經
    當事人於審判程序同意作為證據，法院審酌該言詞陳述或書
    面陳述作成時之情況，認為適當者，亦得為證據，刑事訴訟
    法第159 條第1 項、第159 條之5 第1 項定有明文。經查，
    本判決所引用之各項證據資料，其屬於被告以外之人於審判
    外之言詞、書面陳述者，均據被告於審判程序同意作為證據
    （見本院審易卷第14頁），本院審酌上開證據作成時之情況
    ，亦無不當取供等情形，認為以之作為本案之證據亦屬適當
    ，依刑事訴訟法第159 條之5 第1 項之規定，應均有證據能
    力，先予敘明。
二、訊據被告甲○○固不否認有將其申辦係爭帳號之提款卡、密
    碼交給真實姓名年籍均不詳綽號「阿平」之成年男子，惟矢
    口否認有上揭犯行，辯稱：伊係看報紙上之廣告打電話去應
    徵工作，對方說薪資轉帳需要提供提款卡，且要測試提款卡
    能否使用，伊才會將提款卡及密碼交給對方，伊也是因找工
    作而遭騙，並沒有幫助詐欺之犯行云云。經查：
  (一)上揭被告將其系爭帳號之提款卡、密碼等資料，交付予真實
    姓名年籍均不詳綽號「阿平」之成年男子，致該男子所屬之
    詐騙集團以被告之系爭帳號及上開方式，分別向被害人乙○
    ○、夏文彬、鍾貴英詐欺29,103元、10,936元、30,000元得
    逞之事實，除為被告所不爭執外，核與證人即被害人乙○○
    、夏文彬、鍾貴英於警詢中證述遭詐騙而將金錢轉入被告系
    爭帳號之情節相符，並有臺灣中小企業銀行存款交易明細查
    詢單（警卷二第30頁）、開戶印鑑卡及開戶資料（警卷二第
    31頁）、臺中分行活期儲蓄存款存摺封面及內頁交易明細表
    （警卷一第6 頁）、臺中市警察局第三分局健康派出所受理
    刑事案件報案三聯單（警卷一第14頁）、臺中市警察局第三
    分局健康派出所受理詐騙帳戶通報警示簡便格式表（偵查卷
    三第30頁）、金融機構聯防機制通報單（偵查卷三第36頁）
    、臺北縣政府警察局新店分局深坑分駐所受理刑事案件報案
    三聯單（警卷二第15頁）、臺北縣政府警察局新店分局深坑
    分駐所受理各類案件紀錄表（警卷二第16頁）、內政部警政
    署反詐騙案件紀錄表（警卷二第17至18頁）、新店分局深坑
    分駐所受理詐騙帳戶通報警示、詐騙電話斷話簡便格式表（
    警卷二第19頁）、台北富邦銀行台幣活期存款交易明細查詢
    （警卷二第20頁）、臺灣銀行自動櫃員機交易明細表、存摺
    內頁明細表各1 份（警卷二第6 頁）、新竹縣政府警察局竹
    北分局竹北派出所受理詐騙帳戶通報警示簡便格式表（警卷
    二第8 頁）、內政部警政署反詐騙案件紀錄表（警卷二第9
    至10頁）、金融機構聯防機制通報單（警卷二第11頁）、新
    竹縣政府警察局竹北分局竹北派出所受理各類案件紀錄表（
    警卷二第12頁）、新竹縣政府警察局竹北分局竹北派出所受
    理刑事案件報案三聯單（警卷二第13頁）在卷可稽，是此部
    分之事實應堪以認定。而現今社會詐騙歪風盛行，詐騙集團
    多利用他人之帳號，作為犯詐欺罪所用之工具，此不僅為報
    章媒體所時常報導之事，亦為政府政令宣導之重點。被告為
    一智慮成熟之成年人，其縱使並不確知所提供系爭帳號之提
    款卡及密碼，係遭他人用以對被害人詐欺取財，亦無法確知
    取得該提款卡及密碼之人係以何種方法於何時地為詐欺取財
    之具體內容，惟對於其所提供系爭帳號之提款卡及密碼，將
    遭人作為詐欺取財犯行之工具使用，應有概括之認識，且可
    預見其發生，竟主動交給身分不明之人士，而容任他人使用
    ，顯見其就系爭帳號之提款卡、密碼提供他人不法犯罪之所
    用，並不違背被告本意，即被告並非確信系爭帳號之提款卡
    、密碼不至遭利用為犯罪之用，仍將系爭帳號之提款卡及密
    碼提供他人，足認被告應具幫助犯罪之不確定故意。
  (二)被告雖以前詞置辯，惟一般民眾應徵工作經錄取後，提供金
    融機構帳戶供錄取機構作為薪資轉帳之用，僅需提供存摺封
    面影本或告知帳戶名稱及帳號即可，絕無需將金融機構之提
    款卡及密碼交付對方之必要，則被告辯稱提供系爭帳戶係為
    使對方辦理薪資轉帳，實與常情有違。何況被告於尚未經對
    方錄取前，且對於對方姓名、公司名稱、工作性質等均不知
    悉之情形下，即先行將屬於個人重要物品之提款卡及密碼輕
    易交給陌生人，亦顯然不合理。再者，觀諸被告系爭帳戶96
    年5 月8 日開戶至今之交易明細表，96年5 月10日、96年6
    月8 日、96年7 月10日、96年8 月10日、96年9 月10日、96
    年10月9 日皆各約有3 萬餘元，以薪資轉帳為名匯入系爭帳
    戶，足證被告當初申辦系爭帳戶，應是提供予所服務之公司
    作為薪轉帳戶，惟96年11月後至今系爭帳戶未再有薪資轉入
    ，至97年3 月26日後，系爭帳戶除97年6 月21日有利息收入
    39元外，未再有任何交易紀錄而處於靜止戶之狀態，且結存
    經被告多次提領後，僅餘189 元。惟系爭帳戶突然於97年9
    月5 日有跨行提領100 元之紀錄，被告亦自承此乃其從可提
    領百元鈔之提款機所提領。從被告先前即有因工作而有薪資
    轉帳之經驗，及其特地尋找可提領百元鈔之提款機，將系爭
    帳號內之存款幾乎提領一空，且亦無向銀行結清帳戶之意等
    情，可見被告應知薪資轉帳無庸交付提款卡及密碼即可辦理
    ，亦知將帳戶交由他人後，其即無法再使用，益徵被告對於
    不詳人士將利用其帳戶作為犯罪工具之事實，應有所認識，
    而顯然有幫助犯罪之不確定故意，是被告上開辯解，顯係卸
    責之詞，並無可採。從而，本件事證明確，被告犯行堪以認
    定，應依法論科。
三、按刑法上之幫助犯，係對於犯罪與正犯有共同之認識，而以
    幫助之意思，對於正犯資以助力，而未參與實施犯罪之行為
    者而言（最高法院75年度台上字第1509號、84年度台上字第
    5998號、88年度台上字第1270號判決意旨參照）。本件被告
    將其所申辦系爭帳號之提款卡、密碼，提供予詐欺集團之不
    詳年籍、姓名之詐欺成員使用，雖使該成員得基於詐欺取財
    之犯意，向被害人乙○○、夏文彬、鍾貴英施以詐術，致使
    被害人陷於錯誤，匯款至該詐欺集團成員所提供之系爭帳戶
    內，而遂行其詐欺取財之犯行，惟被告單純提供提款卡及密
    碼供人使用之行為，並不等同於向被害人施以欺罔之詐術行
    為，且亦無證據證明被告有參與詐欺取財犯行之構成要件行
    為，是核被告所為，係犯刑法第30條第1 項前段、第339 條
    第1 項之幫助詐欺取財罪。被告以一行為幫助不詳人士對被
    害人乙○○、夏文彬、鍾貴英等3 人犯詐欺罪，為想像競合
    犯，應從一重之幫助詐欺取財罪論處。又被告並未實際參與
    詐欺犯行，所犯情節較正犯輕微，爰依刑法第30條第2 項規
    定，減輕其刑。爰審酌被告雖未實際參與詐欺取財犯行，但
    其提供系爭帳號之提款卡、密碼供不法犯罪集團使用，不僅
    造成執法機關不易查緝犯罪行為人，嚴重危害社會治安，助
    長社會詐欺犯罪風氣，更造成被害人求償上之困難，且犯後
    否認犯行，所為實屬不該，惟念其前並無前科，有臺灣高等
    法院被告前案紀錄表1 份在卷可按，及被害人遭詐騙之金額
    等一切情狀，量處如主文所示之刑，並依本案犯罪情節、被
    告之資力、智識及教育程度，諭知以新臺幣1,000 元折算1
    日之易科罰金折算標準，以資懲儆。至被告所提供之提款卡
    ，雖係供詐欺集團犯罪所用之物，然既已交付真實姓名年籍
    不詳之詐欺集團成年成員轉交予所屬詐欺集團使用，顯已移
    轉其所有權予該人，且未扣案，亦非違禁物，亦無證據足資
    證明係屬應沒收之物，又因幫助犯不適用責任共同之原則，
    對正犯所有供犯罪所用或因犯罪所得之物，勿庸併為沒收之
    宣告( 最高法院88年度台上字第6234號判決參照) ，爰不另
    為沒收之宣告，併予敘明。
據上論斷，應依刑事訴訟法第299 條第1 項前段，刑法第30條、
第339 條第1 項、第41條第1 項前段、第55條，刑法施行法第1
條之1 ，判決如主文。
本案經檢察官丙○○到庭執行職務。
中    華    民    國    98    年    10    月    27    日
                  刑事第五庭  審判長法  官  廖建瑜
                                    法  官  林永村
                                    法  官  林裕凱
以上正本證明與原本無異。
如不服本判決應於收受本判決後10日內向本院提出上訴書狀，並
應敘述具體理由，如未敘述上訴理由者，應於上訴期間屆滿後20
日內補提理由書狀於本院（均須按他造當事人之人數附繕本）「
切勿逕送上級法院」。
中    華    民    國    98    年    10    月    28    日
                                    書記官  黃靖媛
附錄本案論罪科刑法條全文：
刑法第30條
幫助他人犯罪者，為從犯。雖他人不知幫助之情者，亦同。
從犯之處罰，得按正犯之刑減輕之。
刑法第339 條
意圖為自己或第三人不法之所有，以詐術使人將本人或第三人之
物交付者，處5 年以下有期徒刑、拘役或科或併科1 千元以下罰
金。
以前項方法得財產上不法之利益或使第三人得之者，亦同。
前二項之未遂犯罰之。


司法院資訊處製作；財團法人民間司法改革基金會備份。
